台灣苗栗地方法院刑事判決　　　　　　　　　　　　　九十二年度訴字第二三九號
　　公　訴　人　臺灣苗栗地方法院檢察署檢察官
　　被　　　告　甲○○　男　四.
右列被告因違反山坡地保育條例案件，經檢察官提起公訴（九十一年度偵字第三六八
一號），本院管轄之合議庭認為以簡式審判程序審理，判決如左：
    主  文
甲○○未先擬具水土保持計劃而在私人山坡地擅自採取邊坡土石，致生水土流失，處
有期徒刑陸月，如易科罰金，以佰元折算壹日，緩刑貳年。
    事  實
一、甲○○明知其所有、坐落於苗栗縣通霄鎮○○段六九、七二、七二之二地號土地
　　係屬政府公告之山坡地，縱因鄰地未作好排水設施，而須於上開土地及毗鄰於同
　　段七二之三地號土地之邊坡處為整坡作業，自應先擬具水土保持計劃，申請許可
　　後，始得在該邊坡處為整坡作業，竟未先擬具水土保持計劃並經申請許可，即於
    九十一年三月間，僱請不知情之人在上開邊坡處為整坡作業，挖取該邊坡土石，
    使該邊坡陡峭，致生水土流失。
二、案經乙○○告發臺灣苗栗地方法院檢察署檢察官偵查起訴。
    理  由
一、右揭事實，業據被告甲○○於本院審理中坦承不諱，且被告甲○○其整坡結果，
    致該毗鄰邊坡幾呈垂宜狀態；且其後該邊坡遺有多處侵蝕溝及水土流失之現象，
    此有告發人所提供之現場照片、苗栗縣政府於九十一年五月二十九日會勘照片及
    台灣苗栗地方法院檢察署檢察官履勘現場照片、及本院九十二年十二月二日勘驗
    現場筆錄及照片多幀等附卷可佐，是被告該整坡行為，已致生水土流失之結果，
    足堪認定。
二、核被告甲○○所為，均係違反水土保持法第三十三條第三項前段、及山坡地保育
    利用條例第三十五條第三項前段之罪。被告等一行為觸犯數罪名，係法條競合，
    應從一重之山坡地保育利用條例第三十五條第三項前段規定處斷。爰審酌被告甲
    ○○係因土地未作好排水措施，致其無法耕作，始將該邊坡整修，及各被告之素
    行、犯罪之動機、目的、手段，被告坦承犯行態度良好，且該地已不需回復原狀
    之情，亦有苗栗縣政府九十二年九月十七日府農保字第０九二００九二四三九號
    函在卷可參，並經本院現場勘驗屬實，再參酌公訴人之求刑等一切情狀，量處如
    主文所示之刑，並諭知易科罰金之折算標準。次查被告甲○○未曾受有期徒刑以
    上刑之宣告，有本院被告全國前案紀錄表附卷可稽，其因一時失慮致罹刑章，經
    此科刑教訓，當已足資警惕，應無再犯之虞，所犯情節尚屬輕微，本院參酌右揭
    量刑應斟酌事項，因認前所宣告之刑，以暫不執行為適當，爰併予宣告緩刑二年
    ，以啟自新。
三、據上論斷，應依刑事訴訟法第二百九十九條第一項前段、第二百七十三條之一第
    一項，水土保持法第三十三條第三項前段、山坡地保育利用條例第三十五條第三
    項、刑法第十一條前段、第五十五條、七十四條第一款，判決如主文。
本案經檢察官洪清秀到庭執行職務。
中　　　華　　　民　　　國　　九十三　　年　　　一　　　月　　　八　　　日
                                    臺灣苗栗地方法院刑事庭
                                        法  官  姚  銘  鴻
右正本證明與原本無異。
如不服本判決，應於判決送達後十日內向本院提出上訴狀（應抄附繕本）。告訴人或
被害人如對於本判決不服者，應具備理由請求檢察官上訴，其上訴期間之計算係以檢
察官收受判決正本之日期為準。
                                        書記官  劉  秋  雯
中　　　華　　　民　　　國　　九十三　　年　　　一　　　月　　　八　　　日
附錄本判決論罪科刑法條：
水土保持法第三十三條：
有下列情形之一者，處新台幣六萬元以上三十萬元以下罰鍰：
一違反第八條第一項規定未依水土保持技術規範實施水土保持之處理與維護，或違反
  第二十二條第一項，未在規定期限內改正或實施仍不合
  水土保持技術規範者。
二違反第十二條至第十四條規定之一，未先擬具水土保持計畫或未依核定計畫實施水
  土保持之處理與維護者，或違反第二十三條規定，未在規定期限內改正或實施仍不
  合水土保持技術規範者。
前項各款情形之一，經繼續限期改正而不改正者或實施仍不合水土保持技術規範者，
按次分別處罰，至改正為止，並令其停工，得沒入其設施及所使用之機具，強制拆除
及清除其工作物，所需費用，由經營人、使用人或所有人負擔。
第一項第二款情形，致生水土流失或毀損水土保持之處理與維護設施者，處六月以上
五年以下有期徒刑，得併科新台幣六十萬元以下罰金；因而致人於死者，處三年以上
十年以下有期徒刑，得併科新台幣八十萬元以下罰金；致重傷者，處一年以上七年以
下有期徒刑，得併科新台幣六十萬元以下罰金。
山坡地保育利用條例第三十五條：
有下列情形之一者，處新台幣六萬元以上三十萬元以下罰鍰︰
一依法應擬具水土保持計畫而未擬具，或水土保持計畫未經核定而擅自實施，或未依
  核定之水土保持計畫實施者。
二違反第二十五條第一項規定，未在期限內改正者。前項各款情形之一，經限期改正
  而不改正，或未依改正事項改正者，得按次分別處罰，至改正為止；並得令其停工
  ，沒入其設施及所使用之機具，強制拆除並清除其工作物；所需費用，由經營人、
  使用人或所有人負擔。
第一項各款情形之一，致生水土流失、毀損水土保持處理與維護設施或釀成災害者，
處六月以上五年以下有期徒刑，得併科新台幣六十萬元以下罰金；因而致人於死者，
處三年以上十年以下有期徒刑，得併科新台幣八十萬元以下罰金；致重傷者，處一年
以上七年以下有期徒刑，得併科新台幣六十萬元以下罰金。
